臺灣宜蘭地方法院民事裁定
111年度聲字第9號
聲  請  人  陳文豊  


上列聲請人聲請抄錄、閱覽本院109年度訴字第372號履行契約事
件卷宗，本院裁定如下：
    主  文
聲請駁回。
    理  由
一、按「當事人得向法院書記官聲請閱覽、抄錄或攝影卷內文書
    ，或預納費用聲請付與繕本、影本或節本。」「第三人經當
    事人同意或釋明有法律上之利害關係，而為前項之聲請者，
    應經法院裁定許可。」民事訴訟法第242條第1項、第2項分
    別定有明文。又所謂有法律上之利害關係者，係指第三人就
    該訴訟卷內文書有公法上或私法上之利害關係而言，不包括
    經濟上、情感上或其他事實上之利害關係在內（最高法院10
    7年度台抗字第393號、105年度台抗字第60號、105年度台抗
    字第455號民事裁定意旨參照）。故第三人僅於經當事人同
    意，或釋明有法律上利害關係，且經法院裁定許可，方得閱
    覽卷內文書。
二、聲請意旨略以：聲請人前於民國109年4月21日向本院109年
    度訴字第372號履行契約事件（下稱本案）之被告祭祀公業
    陳高購買宜蘭縣○○鄉○○段00○00地號土地（下稱系爭土地）
    ，惟系爭土地因遭本案之原告富頂建設股份有限公司聲請假
    處分並執行查封，致祭祀公業陳高至今尚未移轉土地予聲請
    人，因聲請人有意評估是否依民事訴訟法第54條規定參加本
    案訴訟，為了解參加訴訟之勝敗風險，爰依法提起本件聲請
    等語。
三、經查，聲請人主張其前於109年4月21向本案被告購買系爭土
    地等情，固據其提出土地買賣契約書（下稱系爭契約）為證
    。然聲請人所主張上情，至多僅足說明聲請人為本案被告之
    債權人，而聲請人基於系爭契約所得向本案被告主張之權利
    ，係因債權行為所生之請求權，本於債權行為之獨立性及相
    對性，尚與本案原告對被告所主張之權利互屬獨立、無涉之
    權利。亦即，本案原告與被告之訴訟結果如何，與聲請人能
    否對本案被告基於系爭契約主張權利係屬無關之二事，本案
    原告勝訴與敗訴，均不影響聲請人基於系爭契約對本案被告
    主張權利，聲請意旨所指情節，僅足說明聲請人對於本案存
    有經濟上之利害關係，尚難認有何法律上之利害關係，與民
    事訴訟法第242條第2項所規定之第三人聲請閱覽卷宗之要件
    未合，是聲請人之聲請，於法未合，不應准許。
四、爰裁定如主文。　　
中　　華　　民　　國　　111 　年　　2 　　月　　11　　日
                  臺灣宜蘭地方法院民事庭　
　　　　　　　　　            審判長法　官  鄭貽馨
　　　　　　　　　　　　　　　　　　法　官  黃淑芳
　　　　　　　　　　　　　　　　　　法　官  張文愷
以上正本係照原本作成。
如對本裁定抗告須於裁定送達後10日內向本院提出抗告狀，並繳
納抗告費新臺幣1,000元。　　　　　　　　　
中　　華　　民　　國　　111 　年　　2 　　月　　11　　日
                                    書記官  林恬安